【裁判字號】    97,簡上,1098
【裁判日期】    980122
【裁判案由】    妨害名譽
【裁判全文】
臺灣高雄地方法院刑事判決            97年度簡上字第1098號
上  訴  人  臺灣高雄地方法院檢察署檢察官
被      告  甲○○
上列上訴人因被告妨害名譽案件，不服本院97年度審簡字第3806
號中華民國97年10月31日第一審簡易判決（聲請簡易判決處刑書
案號：97年度偵字第15348 號），提起上訴，本院管轄之第二審
合議庭判決如下：
    主  文
上訴駁回。
    事實及理由
一、本件被告甲○○所犯係死刑、無期徒刑、最輕本刑為3 年以
    上有期徒刑以外之罪，被告於本院審理中就被訴事實為有罪
    之陳述，經告知簡式審判程序之旨，並聽取公訴人及被告之
    意見後，合議庭裁定進行簡式審判程序。
二、本件審理結果，認原審判決認事用法及量刑均無不當，應予
    維持，並引用附件第一審刑事簡易判決書（含聲請簡易判決
    處刑書）關於事實、證據及理由之記載。
三、核被告甲○○所為，係犯刑法第309 條第1 項之公然侮辱罪
    。爰審酌被告僅因細故，竟於教會內口不擇言，以「歹品行
    、癩哥生、互人請拼掃、拼到眠床頂去（台語發音）」之言
    詞辱罵告訴人乙○○○，造成教友對告訴人之道德產生負面
    評價，並令告訴人精神上感到難堪、不快；復於原審未與告
    訴人和解，賠償告訴人所受損害等一切情狀，經原審判處拘
    役10日，併諭知易科罰金以新台幣1,000 元折算1 日之折算
    標準，認事用法核無違誤，量刑亦稱妥適。
四、本件檢察官據告訴人乙○○○具狀請求上訴，其上訴意旨係
    以：被告自民國95年起至今，不斷在教會及其他公眾場所侮
    辱告訴人，託教友轉達撤回告訴，顯無悔意，原審量處處拘
    役10日，並得以新臺幣1,000 元折算1 日予以易科罰金，量
    刑實屬過輕等語。然查：
(一)告訴人於97年5 月6 日提出告訴，雖另指稱被告於95年4 月
    18日上午11時25分許，在高雄縣岡山鎮長老教會內，辱罵告
    訴人「討客兄，擱會勿見笑（台語）」辱罵告訴人，令告訴
    人精神上感到難堪等語（見偵他卷第2 頁告訴狀所載）；惟
    此部分依刑法第314 條之規定，核係告訴乃論之罪，且已逾
    於6 個月之告訴期間，始提出告訴（此部分應由檢察官另行
    處理）；是檢察官上訴意旨另認被告自95年起至今，仍有不
    斷在教會及其他公眾場所侮辱告訴人等情，顯屬無據。
(二)按犯罪之處罰，現行刑事處罰多採相對罪刑法定主義，賦與
    法官對各個具體犯罪案件有其刑罰裁量權。量刑過輕，確對
    犯罪人易生僥倖之心，不足收儆戒及改過之效，則刑罰不足
    以戒其意，且使被害人或社會產生不平之感；量刑過重，則
    易致犯罪人怨懟、自暴自棄，難收悅服遷善之功，即殺戮亦
    不足以服其心。因此，現今法治國乃有罪刑相當原則，即衡
    量犯罪行為之罪質、不法內涵來訂定法定刑之高低，法官再
    以具體事實情況不同，確定應科處之刑度輕重。
(三)本件被告係犯刑法第309 條第1 項之公然侮辱罪，法定刑為
    「拘役或3 百元以下罰金。」本院審酌被告於原審判決後，
    並未提起上訴，復於本院審理中認錯，表示係一時說錯話而
    深表慚愧，犯後態度尚稱良好；參以被告已係64歲高齡之人
    ，然於偵查及原審期間，未與告訴人和解，賠償告訴人所受
    損害等情，本件判處原告拘役10日，併諭知上開易科罰金之
    折算標準，已足令被告收儆戒及改過之效。
(四)綜上，本件檢察官上訴指摘原審判決不當，為無理由，應予
    駁回。
五、據上論斷，應依刑事訴訟法第455 條之1 第1 項、第3 項、
    第364 條、第273 條之1 第1 項、第368 條、第373 條，判
    決如主文。
本案經檢察官黃子宜到庭執行職務。
中    華    民    國    98    年    1     月    22    日
                  刑事第五庭  審判長法  官    黃建榮
                                    法  官    李殷君
                                    法  官    蘇揚旭
以上正本證明與原本無異。
不得上訴。
中    華    民    國    98    年    1     月    22    日
                                    書記官    莊正彬


司法院資訊處製作；財團法人民間司法改革基金會備份。
